【裁判字號】    98,訴,2288
【裁判日期】    980731
【裁判案由】    毒品危害防制條例
【裁判全文】
臺灣板橋地方法院刑事判決              98年度訴字第2288號
公  訴  人  臺灣板橋地方法院檢察署檢察官
被      告  甲○○
上列被告因毒品危害防制條例案經檢察官提起公訴（98年度毒偵
字第3464號），經被告於準備程序中就起訴事實為有罪之陳述，
經告知簡式審判程序之旨，並聽取當事人之意見後，經合議庭裁
定由受命法官獨任行簡式審判程序，本院判決如下：
    主    文
甲○○施用第一級毒品，累犯，處有期徒刑壹年。又施用第二級
毒品，累犯，處有期徒刑陸月。扣案甲基安非他命（驗餘淨重貳
點壹伍伍捌公克）沒收銷燬之，包裝袋壹個沒收。應執行有期徒
刑壹年肆月。扣案甲基安非他命（驗餘淨重貳點壹伍伍捌公克）
沒收銷燬之，包裝袋壹個沒收。
    事    實
一、甲○○(1)於民國90年間因施用毒品案件，經本院以90年度毒
    聲字第3118號裁定送觀察、勒戒後，認無繼續施用毒品之傾
    向，於90年8 月10日執行完畢，經臺灣板橋地方法院檢察署
    檢察官於90年8 月15日以90年度毒偵字第3076號為不起訴處
    分確定。(2)於92年間因施用毒品案件，經本院以92年度毒聲
    字第1245號裁定令入戒治處所施以強制戒治，復經本院以92
    年度毒聲字第3785號裁定停止戒治，所餘戒治期間付保護管
    束，於93年1 月9 日法律修正報結，並由檢察官提起公訴，
    經本院以92年度訴字第1389號判決判處有期徒刑6 月、3 月
    ，應執行有期徒刑7 月確定，於93年8 月4 日縮刑期滿執行
    完畢。(3)於94年間因施用毒品案件，經本院以94年度訴字第
    2450號判決判處有期徒刑7 月、4 月，應執行有期徒刑9 月
    確定。(4)於95年間因施用毒品案件，經本院以95年度訴字第
    1433號判決判處有期徒刑1 年、6 月，應執行有期徒刑1 年
    4 月確定。(5)於96年間因施用毒品案件，經本院以96年度訴
    字第529 號判決判處有期徒刑1 年2 月、6 月，經臺灣高等
    法院以96年度上訴字第2012號判決駁回上訴確定。(6)於同年
    間因竊盜案件，經本院以96年度易字第796 號判決判處有期
    徒刑1 年確定。前開(4)至(6)嗣經減刑為有期徒刑6 月、3 月
    、7 月、3 月、6 月，並經定執行有期徒刑1 年9 月確定，
    且於(3)後接續執行，於97年4 月22日縮短刑期假釋出監，至
    97年12月8 日縮刑期滿未經撤銷假釋，其未執行之刑，以已
    執行論。詎仍不知警惕，基於施用第1 級毒品海洛因之犯意
    ，於98年5 月6 日，在臺北縣新莊市某處，以將海洛因摻入
    香菸後燒烤吸食之方式施用海洛因1 次。另基於施用第2 級
    毒品甲基安非他命之犯意，於前開時、地，以將甲基安非他
    命置於玻璃球內燒烤方式施用第2 級毒品甲基安非他命1 次
    。嗣於同日晚間10時30分許，在臺北縣中和市○○路與連城
    路口前為警查獲，並第2 級毒品甲基安非他命（淨重2.1560
    公克，取0.0002公克鑑定用罄，餘2.1558公克），甲○○所
    有，裝盛前開甲基安非他命以供其日後施用之包裝袋1 個，
    而查知上情。
二、案經臺北縣政府警察局中和第二分局報告臺灣板橋地方法院
    檢察署檢察官偵查起訴。
    理    由
一、本件被告所犯係死刑、無期徒刑、最輕本刑為3 年以上有期
    徒刑以外之罪，其於準備程序中就被訴事實為有罪之陳述，
    經法官告知簡式審判程序之旨，並聽取公訴人、被告之意見
    後，依刑事訴訟法第273 條之1 第1 項規定，經本院合議庭
    裁定，由受命法官獨任進行簡式審判程序審理，核先敘明。
二、被告甲○○於本院審理時對前揭犯罪事實坦承不諱，又被告
    於98年5 月7 日為警採集之尿液，經送臺灣檢驗科技股份有
    限公司檢驗結果，呈鴉片類（嗎啡、可待因）、安非他命類
    （安非他命、甲基安非他命）陽性反應一情，有臺北縣政府
    警察局中和第二分局毒品案犯罪嫌疑人姓名及代碼對照表、
    臺灣檢驗科技股份有限公司濫用藥物檢驗報告各1 份在卷可
    佐，足認被告確有施用海洛因及甲基安非他命。又毒品危害
    防制條例於92年7 月9 日修正公布，自93年1 月9 日施行，
    其中第20條、第23條將施用毒品之刑事處遇程序，區分為「
    初犯」及「5 年內再犯」、「5 年後再犯」。依其立法理由
    之說明：「初犯」，經觀察、勒戒或強制戒治後，應為不起
    訴處分或不付審理之裁定；經觀察、勒戒或強制戒治執行完
    畢釋放後，「5 年內再犯」者，因其再犯率甚高，原實施之
    觀察、勒戒及強制戒治既已無法收其實效，爰依法追訴或裁
    定交付審理。至於經觀察、勒戒或強制戒治執行完畢釋放後
    ，「5 年後再犯」者，前所實施之觀察、勒戒或強制戒治已
    足以遮斷其施用毒品之毒癮，為期自新及協助其斷除毒癮，
    仍適用「初犯」規定，先經觀察、勒戒或強制戒治之程序。
    從而依修正後之規定，僅限於「初犯」及「五年後再犯」2
    種情形，始應先經觀察、勒戒或強制戒治程序。倘被告於5
    年內已再犯，經依法追訴處罰，縱其第3 次（或第3 次以上
    ）再度施用毒品之時間，在初犯經觀察、勒戒或強制戒治執
    行完畢釋放5 年以後，已不合於「5 年後再犯」之規定，且
    因已於「5 年內再犯」，顯見其再犯率甚高，原實施觀察、
    勒戒或強制戒治，已無法收其實效，即應依該條例第10條處
    罰。至於第3 次（或第3 次以上）施用毒品之時間，是否宜
    有期間限制？以多久為適宜？則分屬刑事政策、專門醫學之
    範圍，非審判機關所能決定，有待循立法途徑解決（參照最
    高法院97年9 月9 日97年度第5 次刑事庭會議決議）。查被
    告於90年間因施用毒品案件，經本院以90年度毒聲字第3118
    號裁定送觀察、勒戒後，認無繼續施用毒品之傾向，於90年
    8 月10日執行完畢，經臺灣板橋地方法院檢察署檢察官於90
    年8 月15日以90年度毒偵字第3076號為不起訴處分確定。於
    92年間因施用毒品案件，經本院以92年度毒聲字第1245號裁
    定令入戒治處所施以強制戒治，復經本院以92年度毒聲字第
    3785號裁定停止戒治，所餘戒治期間付保護管束，於93年1
    月9 日法律修正報結，並由檢察官提起公訴，經本院以92年
    度訴字第1389號判決判處有期徒刑6 月、3 月，應執行有期
    徒刑7 月確定，於93年8 月4 日縮刑期滿執行完畢。於94年
    間因施用毒品案件，經本院以94年度訴字第2450號判決判處
    有期徒刑7 月、4 月，應執行有期徒刑9 月確定。於95年間
    因施用毒品案件，經本院以95年度訴字第1433號判決判處有
    期徒刑1 年、6 月，應執行有期徒刑1 年4 月確定。於96年
    間因施用毒品案件，經本院以96年度訴字第529 號判決判處
    有期徒刑1 年2 月、6 月，經臺灣高等法院以96年度上訴字
    第2012號判決駁回上訴確定等情，有臺灣高等法院被告前案
    紀錄表1 份在卷可憑，被告前既曾因施用毒品案件經觀察、
    勒戒執行完畢，又於觀察、勒戒執行完畢釋放後5 年內，再
    犯施用毒品案件，且經依法追訴處罰，再於本件所認之98年
    5 月6 日又犯施用第1 、2 級毒品罪，即非屬毒品危害防制
    條例第20條第3 項所規定「5 年後再犯」之情形，自應依法
    訴追。本件事證明確，被告犯行洵堪認定，應依法論。
三、按海洛因、甲基安非他命分為毒品危害防制條例第2 條第2
    項第1 款、第2 款所定之第1 級、第2 級毒品，是核被告所
    為，係犯毒品危害防制條例第10條第1 項之施用第1 級毒品
    罪、第2 項之施用第2 級毒品罪。被告因施用而持有第1 級
    毒品海洛因、第2 級毒品甲基安非他命之低度行為，為施用
    行為所吸收，係不罰之前行為，不另論罪。被告所犯前開施
    用第1 、2 級毒品行為間，行為互殊、犯意各別，應予分論
    併罰。又被告有如事實欄所示之論罪科刑及執行完畢情形，
    有臺灣高等法院被告前案紀錄表1 份附卷可稽，其於徒刑執
    行完畢後，5 年以內再故意犯本件有期徒刑以上之罪，為累
    犯，應依刑法第47條第1 項之規定加重其刑。爰審酌被告前
    因施用毒品案件，業經觀察、勒戒及強制戒治併多次論罪科
    刑，仍未能戒除施用毒品惡習，再犯本件施用毒品犯行，顯
    見其意志不堅，委無足取，併衡其犯罪動機、目的、所犯施
    用毒品犯行究為自戕行為，及犯罪後於本院審理時坦承犯行
    ，犯罪後態度尚可等一切情狀，分別量處如主文所示之刑，
    並定其應執行之刑。扣案甲基安非他命（驗餘淨重2.1558公
    克），屬第2 級毒品，不問屬於被告所有與否，應依毒品危
    害防制條例第18條第1 項前段沒收銷燬之，另裝盛甲基安非
    他命之包裝袋1 個，可與其內甲基安非他命分別秤重一情，
    有交通部民用航空局航空醫務中心98年6 月3 日航藥鑑字第
    0982679 號鑑定書1 份在卷可參，即無難以析離而無法個別
    宣告沒收之情事（參最高法院92年度臺上字第6911號判決意
    旨），而前開包裝袋為被告所有，供其裝盛甲基安非他命以
    避免裸露、逸出及潮濕並便於被告日後施用，業經被告供承
    在卷，均屬犯罪預備之物，應依刑法第38條1 項第2 款宣告
    沒收。至扣案海洛因2 包、梳子1 支、行動電話1 具，依起
    訴書所載，被告另所涉販賣毒品案件經檢察官以98年度偵字
    第13443 號案件偵辦中，且前開物品亦經檢察官援引為該案
    之證據，亦有臺灣板橋地方法院檢察署98年度偵字第13443
    號起訴書在卷可參，則前開物品為被告另涉毒品案件之證物
    ，且該案刻正由本院審理中，亦有臺灣高等法院被告前案紀
    錄表在卷可按，為保全該案證物，認不宜於本案就前開物品
    諭知沒收，附此敘明。
據上論斷，應依刑事訴訟法第273 條之1 第1 項、第299 條第1
項前段，毒品危害防制條例第10條第1 項、第2 項、第18條第1
項前段，刑法第11條前段、第47條第1 項、第51條第5 款、第38
條1 項第2 款，判決如主文。
本案經檢察官鄭潔如到庭執行職務。
中    華    民    國    98    年    7     月    31    日
                    刑事第十五庭    法  官  何燕蓉
此正本與原本無異。
如不服本判決，應於判決送達後十日內敘明上訴理由，向本院提
出上訴狀（應附繕本），上訴於臺灣高等法院。
                                    書記官  李崇文
中    華    民    國    98    年    8     月    4     日
附錄本案論罪科刑法條全文：
毒品危害防制條例第10條
施用第一級毒品者，處 6 月以上 5 年以下有期徒刑。
施用第二級毒品者，處 3 年以下有期徒刑。


司法院資訊處製作；財團法人民間司法改革基金會備份。
